【裁判字號】    99,訴,999
【裁判日期】    991011
【裁判案由】    損害賠償
【裁判全文】
臺灣高雄地方法院民事判決               99年度訴字第999號
原      告  乙○○
被      告  甲○○
當事人間請求損害賠償事件，原告於本院刑事訴訟程序（98年度
審交簡字第4032號）提起附帶民事訴訟（98年度審交簡附民字第
204 號），經刑事庭裁定移送，本院於民國99年9 月23日言詞辯
論終結，判決如下：
  主      文
被告應給付原告新台幣柒拾玖萬捌仟肆佰陸拾壹元及自民國九十
八年十月一日起至清償日止按年息百分之五計算之利息。
原告其餘之訴駁回。
訴訟費用由被告負擔五分之一，餘由原告負擔。
本判決第一項於原告以新台幣貳拾柒萬元供擔保後，得假執行；
但被告如以新台幣柒拾玖萬捌仟肆佰陸拾壹元為原告預供擔保後
，得免為假執行。
原告其餘假執行之聲請駁回。
  事實與理由
一、原告主張：被告甲○○於民國98年1 月24日下午4 時許，在
    高雄縣大寮鄉○○路○ 段黃昏市場前，騎乘車牌號碼M7U-51
    5 號重型機車起步欲由西向東方向行駛進光明路時，疏未注
    意左右來車，即貿然自路邊起步旋逕自切入車道，適伊騎乘
    車牌號碼YE9-536 號重型機車，亦沿光明路2 段由北往南方
    向直行駛至該處，見狀已閃避不及，伊機車前輪遂與被告所
    騎乘車輛車頭發生碰撞，雙方均人車倒地，伊因而受有右手
    腕骨骨折、右側舟狀骨骨折等傷害。伊於本件車禍事故發生
    後，有15個月需專人看護，因而支出看護費用新台幣（下同
    ）1,125,000 元，又伊原本每月工作收入為70,000元，因本
    件事故而有17個月不能工作，受有不能工作之損失1,190,00
    0 元，再伊因本件事故所受之傷勢，身心受有極大之痛苦，
    而請求精神慰藉金2,000,000 元等語。爰本於民法第184 條
    第1 項、第193 條第1 項、第195 條第1 項之規定，提起本
    訴。並聲明請求：(一)被告應給付原告4,315,000 元及自起訴
    狀繕本送達翌日起至清償日止，按年息5%計算之利息。(二)願
    供擔保為假執行宣告之判決。
二、被告則以：伊並非不願賠償原告，惟原告請求之金額過高，
    伊無力負擔等語，資為抗辯。並聲明：原告之訴及假執行之
    聲請均駁回，如受不利判決，願供擔保免為假執行。
三、兩造不爭執事項：
（一）兩造於上開時、地，因被告過失未注意左右來車，即貿然
      自路邊起步旋逕自切入車道，致發生本件車禍事故，原告
      因此受有右手腕骨骨折、右側舟狀骨骨折之傷害。
（二）原告已受領強制汽車責任保險金260,799 元。
四、本件之爭點：
    原告得請求被告賠償之金額為若干？
五、得心證之理由：
（一）被告對本件交通事故之發生及被告所發生之損害，應負過
      失責任：
    1.原告主張：被告甲○○於民國98年1 月24日下午4 時許，
      在高雄縣大寮鄉○○路○ 段黃昏市場前，騎乘車牌號碼
      M7U-515 號重型機車起步欲由西向東方向行駛進光明路時
      ，疏未注意左右來車，即貿然自路邊起步旋逕自切入車道
      ，適伊騎乘車牌號碼YE9-536 號重型機車，亦沿光明路二
      段由北往南方向直行駛至該處，見狀已閃避不及，伊機車
      前輪遂與被告所騎乘車輛車頭發生碰撞，雙方均人車倒地
      ，伊因而受有右手腕骨骨折、右側舟狀骨骨折等傷害之事
      實，有高雄長庚紀念醫院98年1 月29日診字第3853號、98
      年3 月11日診字第9300號診斷證明書影本、高雄縣政府警
      察局林園分局交通事故肇事人自首情形紀錄表、道路交通
      事故現場圖、道路交通事故調查報告表、高雄縣政府警察
      局事故現場照片黏貼紀錄表及道路交通事故初步分析研判
      表、臺灣省高屏澎區車輛行車事故鑑定委員會98年7 月24
      日高屏澎鑑字第0986002213號函及函覆該委員會98年7 月
      22日高屏澎區980540案鑑定意見書、臺灣省車輛行車事故
      覆議鑑定委員會98年12月21日覆議字第0986204746號函，
      等附卷可稽，而被告因本件交通事故涉犯之過失傷害行為
      ，業經台灣高雄地方法院刑事判決判處有期徒刑2 月確定
      ，亦有上開刑事判決在卷可稽，原告此部分主張之事實，
      堪認為真實。
    2.按行使方向不同時，起駛前應顯示方向燈，注意前後左右
      有無障礙或車輛行人，並應讓行進中之車輛行人優先通行
      ，道路交通規則第89條第1 項第6 款定有明文，而本件被
      告駕駛重機車自路旁起駛穿越道路時未禮讓行進中之車輛
      優先通行，為肇事原因，而乙○○駕駛重機車直行閃避不
      及，無肇事因素乙情，有上開鑑定意見書及覆議鑑定委員
      會函在卷可稽，被告並無不能注意之情事，竟疏未注意及
      此，造成原告受有上開傷害，足見被告對於本件交通事故
      之發生，顯有過失，其過失行為與原告受傷之結果具有相
      當因果關係甚明。是原告主張被告就本件交通事故應負過
      失責任，堪予採信。
（二）被告應負賠償責任，原告得請求之金額以若干為適當？
    1.按因故意或過失，不法侵害他人之權利者，負損害賠償責
      任；汽車、機車或其他非依軌道行駛之動力車輛，在使用
      中加損害於他人者，駕駛人應賠償因此所生之損害；不法
      侵害他人之身體或健康者，對於被害人因此增加生活上之
      需要時，應負損害賠償責任；不法侵害他人之身體、健康
      者，被害人雖非財產上之損害，亦得請求賠償。民法第18
      4 條第1 項前段、第191 條之2 前段、第193 條第1 項及
      第195 條第1 項前段分別定有明文。被告就本件交通事故
      之發生為有過失，業如前述，則原告依上開條文規定，請
      求損害賠償，即屬有據。茲就原告請求之項目及金額，是
      否准許，分別說明如後：
    (1)、照護費用部分：原告主張因本件車禍發生，需專人照護
        15月，支出支出照護費用1,125,000 元，並提出收據為
        證，經查原告因本件車禍發生於98年1 月25日住院於同
        年3 月11日出院，於98年7 月20日拔除鋼釘有長庚紀念
        醫院診斷證明書二份在卷可證（刑事偵查卷第10頁及本
        案卷第25頁），此段時間方屬需專人照護之時間，超過
        此段時間並無證據證明需專人照護。又原告主張之看護
        費每日高達2,500 元，經詢問看護原告之證人林藜薇一
        般看最高約每日2,000 元，為何原告要給2,500 元，其
        回答是原告要多給我的（見本院卷第94頁），經本院衡
        量原告是受有右手腕骨骨折、右側舟狀骨骨折等傷害，
        經治療後為右側手腕活動受限，彎曲度30度，伸展15度
        （見本院卷25頁），並非全身癱瘓之重度受傷，其縱有
        照護必要，所需照護費用亦無須2,000 元，更遑論原告
        願意多給部分，本院認依原告之傷勢其照護費用應以每
        日1,500 元為適當之事實，從而此部分原告得請求之費
        用為177 天×1,500 ＝265,500 元，原告此部分請求應
        予准許，逾此部分之請求為無理由，應予駁回。
    (2)、不能工作之損失部分：原告主張其原本每月工作收入為
        70,000元，因本件事故有17個月不能工作，受有不能工
        作之損害119 萬元。經查，原告主張其每月收入70,000
        元為被告所否認，認為太高，原告所提出之薪資袋為其
        所自己製作，既為被告所否認又不能舉出，例如報稅、
        薪資匯款等其他證據證明有該收入，然原告為鷹架工人
        亦不能因其無法證明確實之收入，即完全否認其有收入
        ，故仍應以事故發生時之法定最低工資每月17,280元為
        計算基準。原告於98年2 月19日受傷，雖經治療於99
        年7 月22日經高雄長庚紀念醫院函覆本院認為原告右側
        手腕活動受限靈活度不佳，且長期服用精神科藥物，評
        估原告仍不宜回復原鷹架工人之工作，故原告主張17個
        月不能工作，乃屬有據，且為被告所不爭執，從而此部
        分原告得主張之金額為17,280×17＝293,760 元，原告
        此部分請求為有理由應予准許，逾此部分之請求為無理
        由，應予駁回。
    (3)、精神慰撫金部分：按精神慰撫金之酌定，除原告所受之
        傷害程度外，尚應審酌兩造之身分地位、學識經歷、財
        產狀況、痛苦程度等節以定之。查原告因本件交通事故
        受有前開傷害，於98年1 月25日至長庚醫院急診，隔日
        施行手術，同年1 月30日出院、同年2 月19日又至該院
        急診，施行有側手腕傷口清創治療、及拔除就有鋼釘並
        骨折復位及鋼釘固定手術，2 月25日右手上短臂樹脂石
        膏固定，3 月4 日重接受骨折復位及鋼釘固定手術，於
        7 月20日拔除鋼釘，期間並有多次門診，於99 年7月22
        日經高雄長庚紀念醫院函覆本院認為原告右側手腕活動
        受限靈活度不佳，且長期服用精神科藥物，評估原告仍
        不宜回復原鷹架工人之工作，原告歷經多次住院、開刀
        手術，其身體及精神上當受有相當程度之痛苦，堪予認
        定。又原告現年35 歲 ，高職畢業，為鷹架承包商，名
        下有房屋土地及汽車，財產總值約1,352,516 元；被告
        現年68歲，不識字，無業，名下財產總值約1,029,390
        元等情，業經兩造分別陳明在卷，並有交通事故調查筆
        錄教育程度欄及稅務電子閘門財產所得調件明細表在卷
        可憑（見本院卷第9 頁至20頁）。爰審酌前述兩造之學
        歷、身分、地位、經濟狀況及原告所受傷勢等一切情狀
        ，認原告請求精神慰藉金在500,000 元之範圍內為適當
        應予准許，逾此部分之請求，為無理由，應予駁回。
    (4)、綜上，原告得請求之金額為265,500+293,760+500,000
        ＝1,059,260 元。
（三）又保險人依本法規定所為之保險給付，視為被保險人損害
      賠償金額之一部分；被保險人受賠償請求時，得扣除之，
      強制汽車責任保險法第32條明定。本件系爭事故發生後原
      告已受領強制汽車保險給付共260,799 元為兩造所不爭執
      ，並有國泰世紀產物保險股份有限公司陳報狀一份在卷可
      稽（卷75頁），此部分應予扣除，即1,059,260-260,799
      ＝798,461 元。
六、綜上所述，原告本於侵權行為之法律關係，請求被告給付
    798,461 元，及自起訴狀繕本送達翌日即98年10月1 日起，
    至清償日止，按週年利率5%計算利息，為有理由，應予准許
    ，逾此範圍之請求，為無理由，應予駁回。
七、本件原告勝訴部分，二造陳明願供擔保，請准宣告假執行或
    免為假執行，均合於法律之規定，爰分別酌定如主文所示之
    擔保金額准許之；至原告敗訴部分，其假執行之聲請，因訴
    之駁回而失所依附，應併予駁回。
八、據上論結，原告之訴，為一部有理由，一部無理由，依民事
    訴訟法第79條、第390 條第2 項、第392 條第2 項，判決如
    主文。
中    華    民    國    99    年    10    月    11    日
                  民事第四庭法  官  陳樹村
以上正本係照原本作成。
如對本判決上訴，須於判決送達後20日內向本院提出上訴狀。如
委任律師提起上訴者，應一併繳納上訴審裁判費。
中    華    民    國    99    年    10    月    11    日
                            書記官  葉姿敏

司法院資訊處製作；財團法人民間司法改革基金會備份。
